臺灣高等法院刑事裁定
109年度抗字第503號
抗  告  人
即  受刑人  江昱賢



上列抗告人因聲請免除繼續執行強制工作案件，不服臺灣臺北地
方法院中華民國109年2月27日所為之裁定（109年度聲字第449號
），提起抗告，本院裁定如下：
    主  文
抗告駁回。               
    理  由
一、原裁定意旨略以：抗告人即受刑人江昱賢因違反組織犯罪防
    制條例案件，經臺灣臺北地方法院於民國95年7月31日以92
    年度訴字第2098號判處有期徒刑一年，並應於刑之執行完畢
    或赦免後，令入勞動場所強制工作三年，有該案確定判決書
    及本院被告前案紀錄表在卷可參。受刑人雖稱其於97年6月
    假釋出監，尚餘殘刑一年十月三日，嗣因假釋遭撤銷，復入
    監執行殘刑，並已於101年4月執畢，至今已逾七年未執行強
    制工作，因而聲請法院裁定免除該強制工作之執行等語。然
    依刑法第99條及刑事訴訟法第481條第1項規定，保安處分自
    應執行之日起逾三年而未逾七年者，始有由檢察官聲請法院
    許可該保安處分之執行，若保安處分自應執行之日起已逾七
    年未開始執行者，依上揭規定，不待法院裁定即不得執行；
    至於自應執行之日起逾三年未執行或繼續執行之保安處分是
    否由法院許可執行，或已開始執行之保安處分是否因原宣告
    保安處分原因不存在，而有由法院免其處分執行，均應由檢
    察官聲請之，受刑人並無聲請之權。是以，本件倘如受刑人
    所稱其強制工作之處分已逾七年未執行，自不待法院裁定，
    該處分即不得執行，從而，受刑人並無聲請法院裁定免除該
    處分執行之法律依據，本件聲請自應予駁回。至於檢察官是
    否認該強制工作之處分自應執行之日起尚未逾七年，而聲請
    法院許可執行，此係另一問題，非本件審究之範圍等語。
二、抗告意旨略以：法律已明文保安處分自應執行之日起逾七年
    未開始或繼續執行者，不得執行，則受刑人為自身權益，本
    該自己提出免予執行之要求，縱原審認執行與否之聲請權並
    非屬受刑人，然受刑人既已提出聲請，法院仍應轉呈、協助
    受刑人之聲請，以維護受刑人受刑法第99條保障之權益云云
    。
三、按強制工作處分於執行完畢或一部執行而免除後，認為無執
    行刑之必要者，由檢察官聲請法院裁定免其刑之全部或一部
    執行；又強制工作處分自應執行之日起逾三年而未逾七年者
    ，應由檢察官聲請法院許可該強制工作處分之執行，逾七年
    未開始或繼續執行者，不得執行，組織犯罪防制條例第3條
    第4項準用刑法第98條第2項、刑法第99條、刑事訴訟法第48
    1條第1項分別定有明文。
四、經查：
（一）依組織犯罪防制條例第3條第3項規定所宣告之強制工作處
      分，是否免其執行、免予繼續執行、或自應執行之日起逾
      三年未開始執行而許可執行，依上開規定，應由檢察官檢
      具事證向法院聲請，始合法定程序；是以檢察官如認受刑
      人無執行強制工作處分之必要，固得聲請法院裁定免除該
      處分之執行，惟聲請與否，係屬檢察官之裁量職權，非受
      刑人所得強求。
（二）又刑法第99條雖規定保安處分自應執行之日起已逾七年未
      開始執行者，不待法院裁定即不得執行，惟此執行時效之
      規定，僅屬檢察官日後如對受刑人執行強制工作處分時，
      受刑人是否能依據該規定為異議之問題，並非謂法院得逕
      依上開規定免除該保安處分之執行。
（三）從而，受刑人稱其被宣告之強制工作處分已逾七年未執行
      ，故向原審法院聲請免除繼續執行強制工作，揆諸前揭說
      明，即於法不合，應不予准許，且本院無從代受刑人補正
      。原審本於同上之見解，裁定駁回本件免除繼續執行強制
      工作之聲請，經核並無不合。抗告意旨仍執前詞指摘原裁
      定不當，並要求法院協助轉呈受刑人之聲請云云，為無理
      由，應予駁回。
據上論斷，應依刑事訴訟法第412條，裁定如主文。
中　　華　　民　　國　　109 　年　　4 　　月　　30　　日
                  刑事第二十庭  審判長法　官  王復生
                                      法　官  張紹省
                                      法　官  遲中慧
以上正本證明與原本無異。
不得再抗告。
                                      書記官  鄭巧青
中　　華　　民　　國　　109 　年　　4 　　月　　30　　日